臺灣高等法院刑事判決
109年度侵上易字第2號
上  訴  人  
即  被  告  陳啓華



選任辯護人  陳彥廷律師
上列上訴人因妨害性自主案件，不服臺灣桃園地方法院109年度
侵易字第1號，中華民國109年7月28日第一審判決（起訴案號：
臺灣桃園地方檢察署108年度偵字第27524號），提起上訴，本院
判決如下：
    主  文
原判決撤銷。
甲○○犯對受照護之人利用機會猥褻罪，處有期徒刑陸月，如易科
罰金，以新臺幣壹仟元折算壹日。
    事  實
一、甲○○兼職從事傳統整復、推拿氣功等民俗療法治療師工作，
    替患者進行整骨、推拿、按摩等治療，為執行相類醫療業務
    之人，其與成年女子AE000-H108099 （真實姓名、年籍詳卷
    ，下稱A 女）之母為朋友關係，A 女自幼即見甲○○為其母親
    進行上開按摩或拔罐等治療。甲○○於民國108 年8 月11日上
    午11時許，買午餐至A 女住處（住址詳卷）共餐後，先主動
    提議為A 女把脈，並於把脈後向A 女告知其應有眼睛乾澀或
    心臟方面狀況，A 女聞後，認為與自己最近身體狀況尚稱相
    符，甲○○乃又順勢表示要為A 女整骨，A 女未予生疑而同意
    之，2 人遂先至A 女房間欲進行整骨療程，惟甲○○稱A 女房
    間之床鋪有擋板不適合進行，2 人因而移至A 女母親房間，
    由A 女衣著整齊趴在床上，甲○○明知A 女係因相類於醫療關
    係而受其照護之人，竟基於對於因相類醫療關係受自己照護
    之人利用機會而為猥褻行為之犯意，將A 女上衣掀起或褲子
    拉下，按摩A 女之背部、屁股，並要求A 女轉正面由其繼續
    施行按摩時，拉開A 女上衣領口以手伸入內衣內，按摩A 女
    胸部外側，嗣要求A 女更換短褲，惟遭A 女拒絕；隨後2 人
    返回飯廳，甲○○又基於同前犯意，對A 女稱要進行另一種整
    骨療程，先與A 女背對背、以手互勾進行伸展後，甲○○轉與
    A 女面對同方向，站在A 女後方，以手壓抱住A 女胸口處往
    上提3 、4 次，A 女藉故跑到更衣間鏡子前表示身體狀況好
    像有比較好，甲○○卻又故指A 女肩膀高低不一，再以相同方
    法抱住A 女胸口往上提，嗣食髓知味，逕將A 女上衣及內衣
    脫去，自A 女身後以雙手環繞撫摸A 女胸部後，又稱A 女胸
    部亦高低不一，A 女乃迅撥開甲○○之手，趕緊穿上衣服，並
    向甲○○表示自己要上班，甲○○擔心事跡敗露，遂於離開更衣
    間時，對A 女稱「妹妹妳長大了，叔叔會再拿藥給妳吃，不
    要跟媽媽講」等語，即離開A 女住處。A 女在甲○○離開之後
    ，以Line通訊軟體告知其兄甲○○前揭所為，並由其兄陪同前
    往報警處理，始悉前情。
二、案經AE000-H108099訴由桃園市政府警察局中壢分局報告偵
    辦。　　
    理  由
壹、程序事項
一、按性侵害犯罪防治法所稱性侵害犯罪，係指觸犯刑法第221 
     條至第227 條、第228 條、第229 條、第332 條第2 項第2
      款、第334 條第2 項第2 款、第348 條第2 項第1 款及其
    特別法之罪；又行政機關、司法機關及軍法機關所製作必須
    公示之文書，不得揭露被害人之姓名、出生年月日、住居所
    及 其他足資識別被害人身分之資訊。性侵害犯罪防治法第2
     條 第1 項、第12條第2 項分別定有明文。另性侵害犯罪防
    治法 第12條所定其他足資識別被害人身分之資訊，包括被
    害人照 片或影像、聲音、住址、親屬姓名或其關係、就讀
    學校與班 級或工作場所等個人基本資料，性侵害犯罪防治
    法施行細則 第6 條亦有明定。
二、查上訴人即被告甲○○（下稱被告）既因觸犯刑法第228 條第
    2項之罪，經檢察官提起公訴，核與性侵害犯罪防治法第2 
    條第1 項規定之性侵害犯罪定義相符，因本院所製作之本案
    判決係屬必須公示之文書，為避免告訴人A 女之身分遭揭露
    ，依上開規定，對於A 女之真實姓名、年籍資料及A 女住所
    等足資識別A 女身分之資訊，均予以隱匿並註明參照卷內事
    證，先予說明。
貳、本院認定犯罪事實之證據及理由
    訊據被告對於上揭犯罪事實坦承不諱（見本院卷第54頁及第
    95頁），並核與證人即告訴人A 女於檢察官訊問及原審審理
    時所具結證述之情節一致（見偵卷第32至35頁、原審卷45至
    52頁），復有被告自行提出之相關證照影本1頁、108年7月2
    7日與108年8月1日與告訴人之Line對話截圖4張、被告當日
    所拍攝告訴人共進午餐並邊使用手機之照片1張及被告尾隨
    告訴人與其兄前往派出所報警時所拍攝之告訴人胞兄車輛照
    片1張等在卷可佐（見偵卷第63頁、第67頁及第69頁），堪
    認被告上開任意性自白核與事實相符，堪認為真實。本件事
    證明確，被告上揭犯行足可認定，應依法論科。 
參、論罪科刑
一、按刑法第228 條第2 項之對於因醫療或其他相類關係受自己
    監督、扶助、照護之人，利用機會為猥褻罪，並不以行為人
    具醫師法規定之醫師資格利用其與病患間為醫療行為關係之
    機會而犯之者為限，尚包括不具醫師資格之人，利用其與病
    患間相類於醫療關係之機會所犯在內。查被告兼職從事民俗
    療法整骨治療師工作，此據被告供明在卷，並有被告所提出
    之相關證照影本附卷為憑（見偵卷第67頁），其替患者進行
    整脊、推拿、按摩等治療，並於上開時間、地點，為A 女進
    行整骨、按摩等治療，雖非正式之醫療行為，然A 女在被告
    所為療程中，仍須聽從被告之指示，以接受被告之照護，依
    照前揭說明，就被告與A 女之關係而言，乃相類於醫療關係
    。被告利用替A 女進行整骨、按摩等治療之機會，而為事實
    欄所示之猥褻行為，顯係對於因醫療相類關係受其照護之人
    為猥褻行為無訛。是核被告所為，係犯刑法第228 條第2 項
    之對受照護之人利用機會猥褻罪。
二、被告在替A 女進行整骨、按摩期間，先後多次撫摸A 女臀部
    、胸部等行為，係基於單一強制猥褻犯意為之，時、地緊密
    ，侵害同一法益，行為間之獨立性薄弱，依一般社會觀念，
    難以強行分開，在刑法之評價上，以視為數個舉動之接續施
    行，較為合理，應論以接續犯，僅論以一對受照護之人利用
    機會猥褻罪為已足。
肆、撤銷原判決改判之理由
一、原審以被告罪證明確，並予以論罪科刑，固非無見。惟按刑
    罰之量定，固屬法院自由裁量之職權行使，惟刑事審判之量
    刑，旨在實現刑罰權之分配的正義，故法院對科刑判決之被
    告量刑，應符合罪刑相當原則，使罰當其罪，以契合人民之
    法律感情。此所以刑法第五十七條明定科刑時應審酌一切情
    狀，尤應注意該條所列各款情形，以為科刑輕重之標準。查
    被告於本院審理期間均坦承犯行，原審未及審酌於此，就被
    告犯行部分量處有期徒刑10月，尚嫌過重。被告上訴意旨，
    請求輕判，為有理由，原判決既有上開可議之處，自應由本
    院將原判決予以撤銷改判。
二、爰審酌被告對告訴人因醫療相類關係而有監督關係，竟為滿
    足私慾，利用此關係所生之機會，而對告訴人為上開猥褻行
    為，顯不尊重女性對於自我身體之性自主決定權，嚴重戕害
    告訴人心靈感受，造成告訴人身心受創至鉅，被告犯後迄於
    原審審理時雖否認犯行，然於本院審理時已坦承犯行，雖尚
    未與告訴人成立和解，其犯後尚知悔悟，及被告犯罪之動機
    、目的、手段，兼衡被告並無任何前科紀錄之素行，有本院
    被告前案紀錄表在卷可佐，暨被告之智識程度、生活狀況等
    一切情狀，量處如主文第二項所示之刑，並諭知如易科罰金
    之折算標準，以示懲儆。
三、不予緩刑宣告之理由
　　辯護人雖請求為緩刑諭知，然審酌被告於警詢、偵查及原審
    審理中均否認犯行，於本院審理中始坦承犯行，且尚未取得
    告訴人諒解，復審酌被告並無暫不執行為適當之情，而不予
    緩刑之宣告，併此敘明。
據上論斷，應依刑事訴訟法第369 條第1 項前段、第364 條、第
299 條第1 項前段，刑法第228 條第2 項、第41條第1 項前段，
判決如主文。
本案經檢察官柯怡如到庭執行職務。
中　　華　　民　　國　　109 　年　　12　　月　　16　　日
                  刑事第十二庭  審判長法  官  陳如玲 
　　　　　　　　　                    法  官  郭惠玲
　　　　　　　　　                    法  官  廖建瑜
以上正本證明與原本無異。
不得上訴。
                                      書記官  邵佩均
中　　華　　民　　國　　109 　年　　12　　月　　18　　日
附錄：本案論罪科刑法條全文　　　　　　　　　　　　　　
中華民國刑法第228條
（利用權勢性交或猥褻罪）
對於因親屬、監護、教養、教育、訓練、救濟、醫療、公務、業
務或其他相類關係受自己監督、扶助、照護之人，利用權勢或機
會為性交者，處6月以上5年以下有期徒刑。
因前項情形而為猥褻之行為者，處3年以下有期徒刑。
第1項之未遂犯罰之。